臺灣臺北地方法院民事判決　　　　　　　95年度訴字第6244號
原　　　告　庚○○
訴訟代理人　曾朝誠律師
　　　　　　辰○○
被　　　告　戊○○
　　　　　　癸○○
　　　　　　壬○○
　　　　　　乙○○
　　　　　　甲○○
　　　　　　卯○○
上六人共同
訴訟代理人　趙元昊律師
　　　　　　許瑞榮律師
複代理人　　寅○○
上列當事人間，請求損害賠償等事件，本院於96年3月6日言詞辯
論終結，判決如下：
    主  文
原告之訴及假執行之聲請均駁回。
訴訟費用由原告負擔。
    事實及理由
甲、程序方面：按「訴狀送達後，原告不得將原訴變更或追加他
    訴。但有下列各款情形之一者，不在此限：…二、請求之基
    礎事實同一者。…七、不甚礙被告之防禦及訴訟之終結者。
    」」民事訴訟法第255條第1項第2款、第7款分別定有明文。
    經查，原告起訴時，其訴之聲明為：「聲明：請求判令被告
    等將坐落台北市○○區○○路202巷11號等房屋地下二層車
    位編號為1號（被告－戊○○）、2號（被告－癸○○)、5號
    （被告－壬○○)、6號（被告－乙○○）、7號（被告－甲○○）、8號（被告－卯○○）等以上6個車位全部遷讓交付
    原告；並自民國95年3月24日起至交屋日止每個車位按日給
    付賠償金新台幣（下同）3,000元。嗣變更為：(一)被告戊○○應將坐落於台北市○○區○○段四小段1233建號詳如附圖
    所示編號1號車位遷讓返還予原告。被告戊○○應自民國95
    年3月24日起至返還日止按月給付原告5,000元。(二)被告癸○○應將坐落於台北市○○區○○段四小段1233建號詳如附圖
    所示編號2號車位遷讓返還予原告。被告癸○○應自民國95
    年3月24日起至返還日止按月給付原告5,000元。(三)被告壬○○應將坐落於台北市○○區○○段四小段1233建號詳如附圖
    所示編號5號車位遷讓返還予原告。被告壬○○應自民國95
    年3月24日起至遷讓日止按月給付原告5,000元。(四)被告乙○○應將坐落於台北市○○區○○段四小段1233建號詳如附圖
    所示編號6號車位遷讓返還予原告。被告乙○○應自民國95
    年3月24日起至遷讓日止按月給付原告5,000元。(五)被告甲○○應將坐落於台北市○○區○○段4小段1233建號詳如附圖
    所示編號7號車位遷讓返還予原告。被告甲○○應自民國95
    年3月24日起至遷讓日止按月給付原告5,000元。(六)被告卯○○應將坐落於台北市○○區○○段四小段1233建號詳如附圖
    所示編號8號車位遷讓返還予原告。被告卯○○應自民國95
    年3月24日起至遷讓日止按月給付原告5,000元。」（本院卷
    二第34頁、第35頁參照）；復於95年12月21日具狀追加備位
    聲明為：「備位聲明：(一)被告戊○○應將坐落於台北市○○
    區○○段四小段1233建號詳如附圖所示編號1號車位遷讓返
    還予原告及全體所有權人；(二)被告癸○○應將坐落於台北市
    文山區○○段○○段1233建號詳如附圖所示編號2號車位遷
    讓返還予原告及全體所有權人；(三)被告壬○○應將坐落於台
    北市○○區○○段四小段1233建號詳如附圖所示編號5號車
    位遷讓返還予原告及全體所有權人；(四)被告乙○○應將坐落
    於台北市○○區○○段四小段1233建號詳如附圖所示編號6
    號車位遷讓返還予原告及全體所有權人；(五)被告甲○○應將
    坐落於台北市○○區○○段四小段1233建號詳如附圖所示編
    號7號車位遷讓返還予原告及全體所有權人；(六)被告卯○○
    應將坐落於台北市○○區○○段四小段1233建號詳如附圖所
    示編號8號車位遷讓返還予原告及全體所有權人」（本院卷
    二第131頁、第132頁參照），核前後聲明均係就被告是否無
    權占有系爭車位之基礎事實，且訴訟資料得以援用，與首揭
    規定相符，應予准許。
乙、實體方面：
一、原告起訴主張：
（一）坐落台北市○○區○○段四小段288地號土地上建號：123
      3號門牌：台北市○○區○○路202巷11號等房屋地下二層
      ，平面車位編號：1、2、5、6、7、8（下稱系爭車位）為
      原告於94年12月27日依法向台北地方法院標購取得，並依
      法於95年1月26日完成所有權登記。惟車位編號1為被告戊○○佔用，編號2為被告癸○○佔用，編號5為被告壬○○
      佔用，編號6為被告乙○○佔用，編號7為甲○○佔用，編
      號8為卯○○佔用。今台北市○○區○○路202巷11號等房
      地（下稱系爭房地），住戶合法組成管理委員會，該管理
      委員會之名稱為景美廣場公寓大廈管理委員會。又系爭車
      位原係訴外人子○○及丁○○所有，且鈞院93年度執字第
      22518號拍賣抵押物強制執行事件，依鈞院93年7月1日查
      封筆錄之記載，訴外人丁○○當時指封之車位確實係地下
      二層編號1、2、5、6、7、8號平面車位。系爭房地之全體
      所有權人之所以可以依其建物持分使用固定之停車場，代
      表全體區分所有權人間必有分管契約存在，是原告得依民
      法第767條、分管契約、民法第179條、184條之規定先位
      請求被告等人遷讓返還系爭車位，並請求按月支付5,000
      元；另原告為系爭建物共有人之一，且被告等人占用之系
      爭車位並未經原告同意，是對原告而言顯屬無權占有，原
      告自得援依民法第767條前段、第821條之規定備位請求被
      告等人返還被告及全體共有人所占有之部份。為此提起本
      件訴訟。
（二）被告稱系爭車位係訴外人丑○○系向訴外人子○○與丁○○購買，然古亭地政異動索引其產權之取得係向訴外人周
      啟超所購，並無與丁○○及子○○之交易移轉記錄，僅有
      訴外人子○○所立之切結書，但確無與外人子○○有產權
      移轉之記錄，且訴外人丁○○之應有部分已於93年6月29
      日經貴院查封，訴外人子○○之應有部分亦於94年7月15
      日被登記為禁止處份，並未將其產權移轉登記予被告所稱
      丑○○，被告所稱系爭車位之出賣人為子○○及丁○○違
      背正常買賣交易流程多有矛盾，實與原告依法向法院拍賣
      購得丁○○之系爭車位之持份無涉，故原為訴外人丁○○
      所持有之車位，應由原告繼受取得。另被告所提社區總幹
      事己○○之相關認證，其身份僅為社區總幹事，並非法院
      或合法公證人，亦未經社區公寓大廈管理委員會之認證，
      其認證之效力依法無據。又被告稱原告僅有1410/10000即
      予以認定原告無法擁有系爭6個車位，然依系爭車位之謄
      本所有權部，可知該地下室車位所有權人之應有部分並無
      一定之比例。
（三）先位聲明請求：（1）被告戊○○應將坐落於台北市○○
      區○○段4小段1233建號詳如附圖所示編號1號車位遷讓返
      還予原告。被告戊○○應自民國95年3月24日起至返還日
      止按月給付原告5,000元。（2）被告癸○○應將坐落於台
      北市○○區○○段4小段1233建號詳如附圖所示編號2號車
      位遷讓返還予原告。被告癸○○應自民國95年3月24日起
      至返還日止按月給付原告5,000元。（3）被告壬○○應將
      坐落於台北市○○區○○段4小段1233建號詳如附圖所示
      編號5號車位遷讓返還予原告。被告壬○○應自民國95 年
      3月24日起至遷讓日止按月給付原告5,000元。（4）被告
      乙○○應將坐落於台北市○○區○○段4小段1233建號詳
      如附圖所示編號6號車位遷讓返還予原告。被告乙○○應
      自民國95年3月24日起至遷讓日止按月給付原告5,000元。
      （5）被告甲○○應將坐落於台北市○○區○○段4小段12
       33建號詳如附圖所示編號7號車位遷讓返還予原告。被告
      甲○○應自民國95年3月24日起至遷讓日止按月給付原告
      5,000元。（6）被告卯○○應將坐落於台北市○○區○○
      段4小段1233建號詳如附圖所示編號8號車位遷讓返還予原
      告。被告卯○○應自民國95年3月24日起至遷讓日止按月
      給付原告5,000元。（7）第一項至六項聲明，願供擔保請
      准宣告假執行。
（四）備位聲明則求為：（1）被告戊○○應將坐落於台北市○○區○○段4小段1233建號詳如附圖所示編號1號車位遷讓
      返還予原告及全體所有權人。（2）被告癸○○應將坐落
      於台北市○○區○○段4小段1233建號詳如附圖所示編號
      2號車位遷讓返還予原告及全體所有權人。（3）被告壬○○應將坐落於台北市○○區○○段4小段1233建號詳如附
      圖所示編號5號車位遷讓返還予原告及全體所有權人。（4
      ）被告乙○○應將坐落於台北市○○區○○段4小段1233
      建號詳如附圖所示編號6號車位遷讓返還予原告及全體所
      有權人。（5）被告甲○○應將坐落於台北市○○區○○
      段4小段1233建號詳如附圖所示編號7號車位遷讓返還予原
      告及全體所有權人。（6）被告卯○○應將坐落於台北市
      文山區○○段○○段1233建號詳如附圖所示編號8號車位遷
      讓返還予原告及全體所有權人。（7）第一項至六項聲明
      ，願供擔保請准宣告假執行。
二、被告則以：
（一）原告所追加之備位聲明與先位聲明係屬「請求之基礎事實
      同一者。」，然原告之先位聲明係主張有分管契約存在，
      備位聲明則主張無分管契約存在，先位聲明主張請求權基
      礎似係分管契約，備位聲明則以民法第767條與821條為其
      訴訟標的，二者訴訟標的顯不相同，請求之基礎事實亦不
      相同，伊所謂二訴係屬「請求之基礎事實同一者。」顯不
      足採。
（二）原告先位聲明請求被告交付系爭車位，於法無據：
    1.原告主張「…全體所有權人之所以可以依其建物持分使用
      固定之停車場，代表全體區分所有權人間必有分管契約存
      在…被告等依然應受系爭分管契約拘束」，此外更稱「93
      年7月1日…丁○○當時指封之車位確實係地下二層編號1
      、2、5、6、7、8車位」，此等主張是否係以分管契約為
      請求權基礎，語意不明。即便係主張以分管契約為基礎，
      其請求亦無理由，蓋地下2樓編號1、2、5、6、7、8車位
      皆係由訴外人子○○向建商康福建設事業股份有限公司（
      以下稱康福公司）購買，並依分管契約由伊與其妻丁○○
      使用包含系爭車位在內之十多個車位，故訴外人子○○與
      丁○○使用系爭車位並非無權占有。又系爭車位早在92年
      間即已由子○○出面轉讓給丑○○，丑○○自非無權占有
      ，依最高法院前述見解，丑○○顯然亦係基於分管契約而
      占有系爭車位。丑○○在鈞院依保誠人壽之聲請就系爭車
      位強制執行前，早已將此等車位分別賣給訴外人丙○○及
      李東泰，丙○○及李東泰自得依據分管契約占有系爭車位
      ，渠等亦非無權占有。被告癸○○、戊○○、壬○○、卯
      ○○向丙○○購買車位，當時鈞院根本未為任何強制執行
      ，故被告癸○○、戊○○、壬○○、卯○○分別取得系爭
      車位，自亦係基於分管契約而有權占有。
    2.原告一再以鈞院執行處之查封筆錄記載查封標的為系爭車
      位為由以圖影響鈞院就本案應依法所為之判決，然此實係
      混淆事實之詞，鈞院查封筆錄係依據指封人之陳述而記載
      ，且依法鈞院亦應尊重到場人所為之陳述而加以記載，並
      不必然代表指封人之陳述與事實相符。鈞院查封筆錄雖記
      載指封人之陳述，但鈞院執行處拍賣公告明確記載查封之
      標的為「地下2樓之持分」並非「個別停車位」，原告一
      再企圖以查封筆錄影響鈞院，自不足採。由前述可知鈞院
      所拍賣者係「地下2樓之持分」並非「個別停車位」，換
      言之，原告並未取得系爭車位，故原告主張依據分管契約
      取得系爭車位，顯屬無據。
（三）原告先位聲明請求被告賠償，並無理由：原告起訴請求被
      告等應從95年3月24日起至返還車位止，每人每日賠償原
      告3,000元，嗣變更聲明為被告等分別應從95年3月24日起
      至返還車位日子，按月給付原告5,000元。原告主張其請
      求權基礎為民法第179條，實無理由，蓋被告乙○○、甲○○取得並占有系爭車位係因其父李東泰向丑○○購得車
      位，其餘被告亦係出資向丙○○購得車位，換言之，被告
      等人並未受利益，亦未致原告受損害，更非無法律上之原
      因而受利益，原告所為主張無一與不當得利之要件相符，
      故伊主張得依民法第179條之規定請求給付款項，自無理
      由。另原告主張其請求權基礎為民法184條第1項前段，實
      無理由，蓋被告等取得車位並使用收益，係因買賣關係，
      其行為並無不法，更未造成原告有任何損害，原告並未舉
      證被告等購入系爭車位使用如何對原告構成侵權行為，故
      其請求自無理由。原告主張其請求權基礎為民法184條第1
      項後段，實無理由，蓋原告並未舉證證明被告之行為係如
      何故意以背於善良風俗之方法加損害於原告，故其請求自
      無理由。原告請求之金額雖有所減縮，如何計算出此一金
      額？原告亦未明確陳明，是以其所為主張之金額不足採信
      。
（四）原告備位聲明請求被告等將系爭車位返還予原告及全體共
      有人亦無理由：就系爭車位所在之地下2樓，全體共有人
      確有分管契約，已如前述，故原告備位聲明之請求自無理
      由。
（五）爰聲明：1.原告之訴暨假執行之聲請均駁回。2.如受不利
      判決，願供擔保請准免予假執行。
三、不爭執之事項：
（一）坐落台北市○○區○○段4小段1233號建號，門牌號碼台
      北市○○路202巷11號等房屋地下二層，總面積1379.07平
      方公尺。
（二）被告乙○○於93年7月12日登記取得上開1233建號所有權
      ，應有部分10000分之337；被告甲○○於93年7月12日登
      記取得上開1233建號所有權，應有部分10000分之337；被
      告癸○○於94年5月20日登記取得上開1233建號所有權，
      應有部分10000分之337；被告壬○○於94年12月1日登記
      取得上開1233建號所有權，應有部分10000分之337；被告
      卯○○於94年12月22日登記取得上開1233建號所有權，應
      有部分10000分之337；被告林新樺於95年1月9日登記取得
      上開1233建號所有權，應有部分10000分之337，有建物登
      記簿謄本可稽（見本院卷第136頁）。
（三）原告庚○○於95年1月26日登記取得上開1233建號所有權
      ，應有部分10000分之1410。
四、得心證之理由：本件依二造之主張及陳述，應審酌者厥為：
（一）原告先位聲明請求被告將系爭建號1233號建物如附圖所示
  1、2、5、6、7、8號停車位遷讓返還原告並請求不當得利及損
  害金，有無理由？（二）原告備位聲明依民法第767條、第821
  條規定請求被告將系爭1233建號如附圖所示1、2、5、6、7、8
  號停車位遷讓返還原告及其餘全體共有人，有無理由？茲分別
  說明如後：
（一）原告先位聲明請求被告將系爭建號1233號建物如附圖所示
  1、2、5、6、7、8號停車位遷讓返還原告並請求不當得利及損
  害金，有無理由？
１、原告主張依據本院執行處93年執字第22518號93年7月1日執
    行筆錄，訴外人丁○○持有系爭地下2樓車位編號1、2、5、
    6、7、8號停車位，其係受讓訴外人丁○○之應有部分，故
    對於上開車位有使用權，被告無權佔用，請求被告遷讓返還
    上開車位；被告則否認無權占有系爭車位，辯稱渠為建號
    1233號之共有人，其等取得車位之占有，基於前手之分管契
    約，並非無權占有等語。按當事人主張有利於己之事實者，
    就其事實有舉證之責任，民事訴訟法第277條定有明文。原
    告主張其前手丁○○對於系爭編號1、2、5、6、7、8號停車
    位已因分管而得使用系爭車位，自應由原告就此有利之事實
    負舉證責任。經查：
（1）原告主張本院93年執字第22518號93年7月1日查封筆錄固記
     載：「七、地下二層車位編號1、2、5、6、7、8平面車位
     」，有原告所提本院查封筆錄可稽，惟於同日查封筆錄則
     記載：「六、債權人代理人導引現場執行，在（按應為債
     ）務人在場表示13號、17號房屋我自己使用，目前開嘉一
     國際文教事業有限公司，我是負責人」，並無債務人丁○○就車位編號之指認；又本院93年度執字第22518號拍賣公
     告就建號1233號拍賣之權利範圍記載為「萬分之一四一Ｏ
     」，於使用情形欄則載明：「一、1302、1355建號建物由
     債務人自住，經營嘉一國際文教事業有限公司，拍定後點
     交。二、1233建號為地下二層平面車位，該部分係拍賣不
     動產所有權應有部分，拍定後不點交」，是本院執行處拍
     賣系爭1233號建號建物時，係拍賣系爭1233號建物之應有
     部分，並非特定就系爭原告所主張之1、2、5、6、7、8號
     車位為拍賣標的，是自難以本院執行處之查封筆錄而認原
     告已繼受取得系爭編號1、2、5、6、7、8號之停車位使用
     權。
（2）次查，證人即系爭建物社區總幹事己○○到庭證稱：伊不
     知道丁○○在地下停車場的車位有哪幾個，但是伊知道是
     他們夫妻共有的」等語（見本院卷第23頁）；證人楊焰程
     到庭證稱：伊當時有買上開車位平面跟機械，一共十幾個
     ，都是伊跟伊太太共同使用，沒有區分是伊要用還是伊太
     太用，後來伊因為財務的關係，所以向辛○○週轉來處理
     ，但是伊後來財務急速惡化，所以伊把車位賣給辛○○等
     語（見本院卷第66頁）；證人丁○○到庭證稱：（「（提
     示本院93年7月1日查封筆錄）第二頁部分簽名丁○○是否
     你親自所簽？」，答；「好像是，我也想不起來」）；（
     問：「第七點所記載地下二層車位，是否你當時所擁有的
     車位？」，答；「車位都是這樣一片的，我不知道」）；
     （問「你剛剛作證車位是一片，這是什麼意思？」，答；
     「好像車位有機械的，有時候就停，也沒有指定什麼位置
     」）；（問：「你是否有與你先生約定你要使用哪些編號
     車位？」，答：「沒有。因為我很少開車」）等語（見本
     院卷第138、139頁）；從上開證人證詞，亦無從認定原告
     之前手丁○○已取得對系爭編號1、2、5、6、7、8車位之
     分管使用權。
（3）復參酌原告聲請函調原告之前手丁○○就車位向保誠人壽
     保險股份有限公司借款設定抵押之資料，依所附建物評估
     內容記載：就台北市○○路202巷13號建號配有3個平面車
     位（見本院卷第113頁），就台北市○○路202巷17號建號
     配有2個車位（見本院卷第122頁），顯示原告之前手丁○○部分僅有5個車位；而經原告再聲請函調上開抵押文件估
     價之平面圖、相片，亦無車位具體位置之標明，是原告之
     前手丁○○持分10000分之1410所占之車位數是否為6個，
     具體之車位位置為何，均無從認定。依上開事證，原告所
     舉事證尚難認原告之前手丁○○已取得系爭1、2、5、6、7
     、8號停車位之分管使用權，從而原告先位聲明訴請被告遷
     讓交還系爭如附圖所示編號1、2、5、6、7、8號停車位，
     應認為無理由。
 ２、被告占有使用系爭車位，是否受有利益致原告受有損害？
     原告另主張依不當得利及侵權行為請求被告自95年3月24日
     起按月給付5000元等語；被告辯稱被告乙○○、甲○○取
     得並占有系爭車位係因其父李東泰向丑○○購得車位，其
     餘被告亦係出資向丙○○購得車位，被告等人並未受利益
     ，亦未致原告受損害，更非無法律上之原因而受利益；另
     被告等取得車位並使用收益，係因買賣關係，其行為並無
     不法，更未造成原告有任何損害，原告並未舉證被告等購
     入系爭車位使用如何對伊構成侵權行為，故其請求自無理
     由等語。經查，被告乙○○於93年7月12日登記取得上開
     1233建號所有權，應有部分10000分之337；被告甲○○於
     93年7月12日登記取得上開1233建號所有權，應有部分100
     00分之337；被告癸○○於94年5月20日登記取得上開1233
     建號所有權，應有部分10000分之337；被告壬○○於94年
     12月1日登記取得上開1233建號所有權，應有部分10000分
     之337；被告卯○○於94年12月22日登記取得上開1233建號
     所有權，應有部分10000分之337；被告林新樺於95年1月9
     日登記取得上開1233建號所有權，應有部分10000 分之337
     ，有建物登記簿謄本可稽，是被告均為系爭建物之共有人
     ，原告既未舉證其對系爭編號1、2、5、6、7、8車位有專
     有使用權，被告占有系爭車位，即難認為係不當得利；又
     原告復未舉證被告有何故意過失侵害其權利，是原告主張
     ：被告占有系爭車位受有利益，致伊受有損害云云，自不
     可取。
（二）原告備位聲明依民法第767條前段、第821條規定請求被告
      將系爭建物如附圖所示1、2、5、6、7、8號停車位遷讓返
      還原告及其餘全體共有人，有無理由？
　１、原告主張其為系爭建物共有人之一，被告未經其同意而占
  　　用系爭建物編號1、2、5、6、7、8號停車位，對原告而言
    　顯屬無權占有，請求被告將系爭停車位遷讓返還原告及其
      餘全體共有人等語；被告則辯稱就系爭車位所在之地下2
      樓，全體共有人確有分管契約，故原告備位聲明之請求自
      無理等語。經查，被告等六人現均為系爭建號1233建號之
      共有人已如前述；次查：被告主張系爭坐落臺北市○○路
      202巷11號地下室2樓停車位由子○○購得後分別登記在丁○○、周啟超名下，子○○與賣方有成立分管契約，子○○於92年10月間將系爭建號1233號建物編號1、2、5、6、
      7、8、11車位出售與丑○○，並由辛○○代丑○○出面接
      洽，子○○於92年10月15日以周啟超名下持分移轉予丑○○，丑○○於93年6月17日將系爭車位編號1、2、5、8、1
      1出售與丙○○，將車位編號6、7出售予被告乙○○、甲○○之父李東泰，丙○○復分別於94年5月20日、94年12
      月22日、95年1月9日將系爭車位出售予癸○○、壬○○、
      卯○○、戊○○，於車位交付過程並經「景美廣場公寓大
      廈管理委員會」總幹事出具證明書等情，業據被告提出證
      明書、權狀、切結書、不動產契約書為憑（以上為影本，
      見本院卷第35至第64頁）；次查，證人丑○○到庭證稱：
      （問：「你有無向子○○、丁○○買過台北市○○區○○
      路202巷11號地下二樓的停車位？」，答：「有」）；（
      問：「你們買的對象為何？簽約對象為何？」，答：「我
      先生是跟子○○、丁○○，他說車位是買他舅子的名字，
      因為他們負債比過高，可是他說都是他們的車位，只是名
      字是用他們小舅子的名字，當時有這樣說」；（問：「你
      跟子○○、丁○○買這個車位，總價款為何？」，答：「
      都是我先生處理的，所以總價我不清楚。要問我先生才清
      楚」等語（見本院卷第60、61頁、61頁反面）；證人即丑
      ○○之夫辛○○到庭證稱：（「你是否曾經向子○○、丁○○買過台北市○○區○○路202巷11號地下二樓的停車
      位？」，答：「對」）；（問：「何時買的？」；答：「
      92年10月」）；（問：「請求提示原證三切結書，是否為
      上面的車位？」，答：「原本16部分是11號，可是管理委
      員會他們重劃16號給我，因為11號他們已經賣掉了，當時
      寫這個切結書跟總幹事」），（問：「你是否把這個買來
      的車位賣給丙○○跟李東泰？」，答：「是的，是由總幹
      事幫我介紹的」等語（見本院卷第61、62頁）；證人丙○○則到庭證稱：伊有向丑○○買過台北市○○區○○路
      202 巷11號地下二層停車位，於93年6月17日，當時買了1
      、2 、5、8、11，最後拿到1、2、5、8號，之後將拿到的
      車位賣給戊○○、癸○○、卯○○、壬○○，出賣時有將
      車位交付，還有經過總幹事確認，過戶當中辛○○發現有
      一個11號車位不能給伊，他叫我買機械16號車位，伊沒有
      同意，所以最後伊只有買四個車位，總價金296萬，伊要
      求要有管理委員會的確認單等語（見本院卷第63至65頁）
      ；證人楊焰程亦證稱：周啟超是伊小舅子，因為伊有機械
      跟平面車位，我們都是一家人，所以沒有特別區分是誰使
      用哪一個車位，當時系爭地下二樓車位是伊、跟太太，還
      有小舅子都有持分等語（見本院卷第67頁），核與被告所
      述大致相符，再比對原告所提系爭建號之異動索引，亦有
      被告所述之權利變動紀錄；並有台北市古亭地政事務所檢
      送系爭建號被告等移轉登記資料可稽（見本院卷一第130
      頁以下）；足認被告等取得系爭車位係經有權占有人子○○交付占有使用，取得占有時並經具體特定，並經管理委
      員會總幹事之確認，依上開事證，被告等辯稱渠等已分別
      取得系爭車位編號1、2、5、6、7、8號車位之分管由渠等
      使用，應屬可採。
　２、按公寓大廈之買賣，建商與各承購戶分別約定，該公寓大
  　　廈之共用部分或其基地之空地由特定共有人使用者，除別
    　有規定外，應認共有人間已合意成立分管契約。又倘共有
      人已按分管契約占有共有物之特定部分，他共有人嗣後將
      其應有部分讓與第三人，除有特別情事外，其受讓人對於
      分管契約之存在，通常即有可得而知之情形，而應受分管
      契約之拘束（最高法院91年度台上字第2477號判決要旨參
      見）。查，本件原告未能舉證其前手丁○○就系爭1、2、
      5、6、7、8號停車位已取得分管使用之權利，已如前述，
      而被告辯稱渠等已分別取得系爭車位編號1、2、5、6、7
      、8號車位之分管由渠等使用為可採，應認原告應受拘束
      。
　３、復按民法第818條固規定：各共有人按其應有部分，對於
  　　共有物之全部，有使用、收益之權；同法第821條但書亦
    　規定：回復共有物之請求，僅得為共有人全體之利益為之
      。惟同法第820條第1項明定：共有物除契約另有訂定外，
      由共有人共同管理之。所謂管理，旨在使用、收益，足見
      上開第818條及第821條但書之規定係指共有物尚未經共有
      人為分管之約定時，始有其適用。倘共有人就共有物已為
      分管之約定，各共有人僅能就各自分管部分為使用、收益
      ，乃當然之解釋（最高法院88年度台上字第61號判決要旨
      參照）。本件被告等既因自前手取得系爭1、2、5、6、7
      、8停車位使用權，對原告及其他共有人而言，自非無權
      占有，自無民法第818條及第821條但書規定之適用，原告
　　　依民法第821條但書規定請求被告交還上開停車位予原告
      及其他共有人，亦應認為無理由。
五、從而，原告依據民法第767條、分管契約、侵權行為及不當
    得利規定，先位訴請被告應返還系爭如附圖所示編號1、2、
    5 、6、7、8停車位，及不當得利及損害金，為無理由。另
    被告等係基於買賣取得系爭建物之應有部分，並自前手取得
    系爭停車位使用權，則原告備位主張被告等應將系爭停車位
    遷讓返還予原告及其他共有人，亦屬無據，應併予駁回。又
    原告之訴既經駁回，其假執行之聲請即失所附麗，亦應駁回
    。
六、本件事證已臻明確，兩造其餘攻擊或防禦方法，經本院審酌
    後，認均與本件之結論無涉，茲不再一一論述，併予敘明。
七、據上論結，本件原告之訴為無理由，依民事訴訟法第78條，
    判決如主文。
中　　華　　民　　國　　96　　年　　3 　　月　　26　　日
                  民事第二庭  法　官　吳淑惠
以上正本係照原本作成。
如對本判決上訴，須於判決送達後20日內向本院提出上訴狀
中　　華　　民　　國　　96　　年　　3 　　月　　27　　日
                              書記官  蔡凱如
